【裁判字號】    92,台上,3270
【裁判日期】    920618
【裁判案由】    違反槍砲彈藥刀械管制條例
【裁判全文】
最高法院刑事判決                              九十二年度台上字第三二七０號
    上  訴  人  甲○○
右上訴人因違反槍砲彈藥刀械管制條例案件，不服台灣高等法院台中分院中華民國八
十九年十二月二十八日第二審更審判決（八十九年度上更(一)字第三八五號，起訴案號
：台灣彰化地方法院檢察署八十六年度偵字第一０三０六號），提起上訴，本院判決
如左：
    主  文
原判決撤銷，發回台灣高等法院台中分院。
    理  由
本件原判決認定上訴人甲○○於民國八十六年十月十日，在彰化縣芳苑鄉○○村○○
路其家人所承租經營之魚池內，撈獲具有殺傷力之玩具手槍一支，即未經許可持有之
，將之攜回彰化縣芳苑鄉○○村○○路○○段五三五巷六七弄十號其住處，藏放於保
險櫃內。嗣於其未經許可繼續持有前開改造玩具手槍中，於八十六年十二月二日下午
四時許，經警搜索上址，查扣其所有之吸食甲基安非他命用之吸食器一組（所涉違反
麻醉藥品管理條例部分，另經檢察官不起訴處分）、無殺傷力之玩具空氣長槍一支、
前揭保險櫃一只，經警會同上訴人打開該保險櫃後，取出玩具金屬彈殼一顆，及上訴
人未經許可所持有之前開具殺傷力玩具手槍一支等情。因而撤銷第一審判決，改判論
處上訴人未經許可持有可發射子彈具有殺傷力之玩具手槍罪刑，固非無見。
惟查槍砲彈藥刀械管制條例第十一條第四項之未經許可持有可發射子彈具有殺傷力之
槍枝罪，以所持有之槍具有殺傷力為要件，本件上訴人持有經扣案之管制編號000
0000000號玩具手槍，經內政部警政署刑事警察局鑑定結果，固認「係仿ＧＬ
ＯＣＫ十七型半自動手槍製造之玩具手槍，主要材質為塑膠，以打擊底火（藥）引爆
子彈內火藥為發射動力，機械性能良好」等情，惟是否具殺傷力，該局則不予認定，
僅檢附「槍枝殺傷力鑑驗說明」一文供為參考，該說明雖謂「送鑑槍枝係以擊發底火
（藥）引爆子彈內火藥為發射動力，係本局對同型式同材質之槍枝實驗結果，倘裝填
子彈適當（即裝填底火，適量火藥及金屬彈丸等使成為適合送鑑槍枝擊發，構造完整
之子彈），則其最具威力之發射動能，均可達二十焦耳／平方公分以上，足以穿入人
體皮肉層」、「槍枝材質部分如為塑膠，則於發射前述子彈時，因子彈之爆炸高壓，
可能造成爆裂；雖其彈頭仍可射出，且其發射動能，均可達二十焦耳／平方公分以上
，均認具殺傷力；惟其爆裂所造成之碎片，極易傷及持槍者」等語，但對本件之玩具
手槍，與該局用以實驗之槍枝，其材質、機能、構造是否完全相同，該實驗結果能否
類比、援引適用於本件槍枝，則未進一步說明。依此，內政部刑事警察局並未對本件
改造手槍是否具有殺傷力為具體之鑑驗，原審未詳查剖析明白，遽以上開鑑驗通知書
認定上述玩具手槍具殺傷力，難謂適法。上訴意旨執此指摘原判決違背法令，尚非全
無理由，應認仍有發回更審之原因。
據上論結，應依刑事訴訟法第三百九十七條、第四百零一條，判決如主文。
中      華      民      國    九十二    年      六      月     十八     日
                              最高法院刑事第七庭
                                  審判長法官  張  信  雄
                                        法官  賴  忠  星
                                        法官  張  清  埤
                                        法官  呂  永  福
                                        法官  孫  增  同
      右正本證明與原本無異
                                              書  記  官
中      華      民      國    九十二    年      六      月    二十六    日


司法院資訊處製作；財團法人民間司法改革基金會備份。
